臺灣苗栗地方法院民事裁定
111年度消債職聲免字第4號
聲  請  人  
即債務人    李興華  
代  理  人  黃浩章律師
債  權  人  國泰世華商業銀行股份有限公司

法定代理人  郭明鑑  


債  權  人  臺灣土地銀行股份有限公司

法定代理人  謝娟娟  
代  理  人  陳誌豪  
債  權  人  臺灣新光商業銀行股份有限公司

法定代理人  李增昌  


債  權  人  玉山商業銀行股份有限公司


法定代理人  黃男州  
代  理  人  喬湘秦  
債  權  人  台新國際商業銀行股份有限公司
                      設臺北市○○區○○○路○段00號0樓                          及地下0樓
法定代理人  吳東亮  


債  權  人  中國信託商業銀行股份有限公司


法定代理人  利明献  


代  理  人  林煥洲  

債  權  人  萬榮行銷股份有限公司

法定代理人  呂豫文  


債  權  人  元大國際資產管理股份有限公司

法定代理人  宋耀明  
代  理  人  張師誠  
債  權  人  富邦資產管理股份有限公司

法定代理人  洪主民  


債  權  人  滙誠第二資產管理股份有限公司

法定代理人  莊仲沼  


債  權  人  滙誠第一資產管理股份有限公司

法定代理人  莊仲沼  


上列當事人因消費者債務清理事件聲請免責，本院裁定如下：
    主  文
債務人甲○○應予免責。
    理  由
一、法院為終止或終結清算程序之裁定確定後，除別有規定外，
    應以裁定免除債務人之債務，消費者債務清理條例（下稱消
    債條例）第132條定有明文。又法院裁定開始清算程序後，
    債務人有薪資、執行業務所得或其他固定收入，扣除自己及
    依法應受其扶養者所必要生活費用之數額後仍有餘額，而普
    通債權人之分配總額低於債務人聲請清算前2年間，可處分
    所得扣除自己及依法應受其扶養者所必要生活費用之數額者
    ，法院應為不免責之裁定，惟債務人證明經普通債權人全體
    同意者，不在此限；債務人有下列各款情形之一者，法院應
    為不免責之裁定，但債務人證明經普通債權人全體同意者，
    不在此限：㈠於7年內曾依破產法或本條例規定受免責；㈡故
    意隱匿、毀損應屬清算財團之財產，或為其他不利於債權人
    之處分，致債權人受有損害；㈢捏造債務或承認不真實之債
    務；㈣聲請清算前2年內，因消費奢侈商品或服務、賭博或其
    他投機行為，所負債務之總額逾聲請清算時無擔保及無優先
    權債務之半數，而生開始清算之原因；㈤於清算聲請前1年內
    ，已有清算之原因，而隱瞞其事實，使他人與之為交易致生
    損害；㈥明知已有清算原因之事實，非基於本人之義務，而
    以特別利於債權人中之1人或數人為目的，提供擔保或消滅
    債務；㈦隱匿、毀棄、偽造或變造帳簿或其他會計文件之全
    部或一部，致其財產之狀況不真確；㈧故意於財產及收入狀
    況說明書為不實之記載，或有其他故意違反本條例所定義務
    之行為，致債權人受有損害，或重大延滯程序，消債條例第
    133條、第134條分別定有明文。另前3條情形，法院於裁定
    前應依職權調查，或命管理人調查以書面提出報告，並使債
    權人、債務人有到場陳述意見之機會，消債條例第136條亦
    有明文。
二、債務人前經本院以110年度消債清字第11號裁定自110年9月2
    9日下午4時起開始清算程序，於清算程序中，經司法事務官
    調查結果，債務人名下僅有中華郵政股份有限公司苗栗文山
    郵局存款新臺幣（下同）331元及國泰人壽保險股份有限公
    司解約金1萬1,828元，其中郵局存款應考量手續費、行政文
    書往返所生費用及各債權人所得利益，認應返還債務人，僅
    就解約金1萬1,828元製作並公告分配表，並已分配完竣，並
    於111年4月15日以110年度司執消債清字第10號裁定清算程
    序終結並確定在案，業經本院依職權調閱上開卷宗查明屬實
    。是本件清算程序終結後，本院即應審酌聲請人有無消債條
    例所定不免責之情形，裁定是否准許聲請人免責。經本院依
    消債條例第136條規定，通知全體債權人及聲請人於111年6
    月21日下午3時到場及函詢全體債權人就聲請人免責與否陳
    述意見，除債權人臺灣土地銀行股份有限公司、萬榮行銷股
    份有限公司未表示意見外，其餘債權人意見如下：
  ㈠台新國際商業銀行股份有限公司：不同意債務人免責，請法
    院審酌債務人有無消債條例第133條、第134條各款不免責事
    由（卷第25頁）。
  ㈡臺灣新光商業銀行股份有限公司：債權人僅獲分配1萬1,828
    元，請法院審酌債務人有無消債條例第133條、第134條第4
    、5款之情事，為不免責裁定（卷第27頁）。
  ㈢玉山商業銀行股份有限公司：不同意債務人免責。請法院審
    酌債務人有無消債條例第133條、第134條各款不免責事由（
    卷第33頁）。
  ㈣富邦資產管理股份有限公司：債務人現年45歲，尚未達勞動
    基準法所定強制退休年齡，存有勞動年數得賺取報酬清償債
    務，自當竭力清償債務，以防消債條例被濫用，阻礙社會經
    濟健全及影響債權人公平受償機會，該公司於清算程序僅受
    償1,118元，故認債務人應予不免責（卷第39頁）。
  ㈤中國信託商業銀行股份有限公司：不同意債務人免責。請鈞
    院查察債務人有無消債條例第133條、第134條各款不免責之
    事由。債務人現年45歲，應具還款能力，當竭力清償債務，
    以防消債條例被濫用，阻礙社會經濟健全及影響債權人公平
    受償機會（卷第43頁）。
  ㈥元大國際資產管理股份有限公司：反對債務人聲請免責，其
    餘均依最大債權銀行陳述之意見（卷第49頁）。
  ㈦國泰世華商業銀行股份有限公司：不同意債務人免責，請法
    院審酌債務人有無消債條例第133條、第134條各款不免責事
    由（卷第53頁）。
  ㈧滙誠第一資產管理股份有限公司：尊重法院裁定（卷第83頁
    ）。
  ㈨滙誠第二資產管理股份有限公司：尊重法院裁定（卷第85頁
    ）。
三、經查：
  ㈠本件無消債條例第133條所定之不免責事由：
　　債務人於法院裁定開始清算程序後，每月固定收入為3萬1,0
    00元，有康裕土木包工業在職證明書（卷第301頁）及債務
    人111年3至8月薪資袋影本（卷第303、305頁）可證。而債
    務人必要生活費用，以最近1年衛生福利部或直轄市政府所
    公告當地區每人每月最低生活費1點2倍定之。受扶養者之必
    要生活費用，準用第1 項規定計算基準數額，並依債務人依
    法應負擔扶養義務之比例認定之，消債條例第64條之2第1項
    、第2項定有明文。又債務人聲請更生或清算時所提財產及
    收入狀況說明書，其表明每月必要支出之數額，與本條例第
    64條之2第1 項、第2項規定之認定標準相符者，毋庸記載原
    因、種類及提出證明文件，消債條例施行細則第21條之1第3
    項亦有明訂。債務人主張其每月生活必要支出（不含扶養費
    ）為1萬5,946元（消債清卷第35頁），核其未逾衛生福利部
    公告之110年度臺灣省每人每月最低生活費為1萬3,288元之1
    .2倍即1萬5,946元（計算式：13,288×1.2 ＝15,946）之標準
    ，應可採信，爰以1萬5,946元作為認定債務人每月必要支出
    之衡量依據。另債務人主張每月需與配偶扶養2名未成年子
    女，其每月應分擔扶養費1萬5,946元（計算式：7,973元×2＝
    15,946），據聲請人提出戶籍謄本為證（調解卷第27至31頁
    ）。債務人之薪資，扣除自己及依法應受其扶養者所必要生
    活費用之數額後，已無餘額（計算式：31,000－15,946×2＝-8
    92），核與消債條例第133條前段規定應為不免責裁定之要
    件不合，自無該條所規定之不免責事由。
  ㈡本件無消債條例第134條所定之不免責事由：
　  消債條例關於清算程序係以免責主義為原則，不免責為例外
    ，而關於更生或清算之程序，除本條例別有規定外，準用民
    事訴訟法之規定，消債條例第15條定有明文，而民事訴訟法
    第277條前段規定：當事人主張有利於己之事實者，就其事
    實有舉證之責任。故債權人如主張債務人有消債條例第134
    條各款所定情形，應舉證以實其說。債權人等雖已表示不同
    意債務人免責，惟未具體說明或提出相當事證，證明債務人
    符合消債條例第134條不免責之規定，是其主張債務人不應
    免責，即無足採。此外，本院復查無債務人有何消債條例第
    134條各款所規定之不免責事由，應認債務人並無消債條例
    第134條所定不免責事由之存在。
四、綜上所述，本件債務人經法院為終結清算程序之裁定確定，
    且查無消債條例第134條各款所列之不免責事由，復不符合
    同條例第133條所定不免責之情形，依同條例第132條之規定
    ，自應裁定免除債務人之債務，爰裁定如主文。　　
中　　華　　民　　國　　111 　年　　9 　　月　　14　　日
以上正本係照原本作成。
如不服本裁定，應於裁定送達後10日內，以書狀向本院提出抗告
，並繳納抗告費新臺幣1,000元
中　　華　　民　　國　　111 　年　　9 　　月　　15　　日
      　                        書記官　劉家蕙